臺灣臺北地方法院民事判決　　　　　　　96年度訴字第2553號
原　　　告　丙○○
訴訟代理人　薛進坤律師
被　　　告　乙○○
　　　　　　甲○○
兼上2人之
訴訟代理人　張麗真律師
上列當事人間確認文書真偽事件，本院於民國96年7月23日言詞
辯論終結，判決如下：
    主  文
原告之訴駁回。
訴訟費用由原告負擔。
    事實及理由
一、原告主張：被告將持有之CDC DEVELOPMENTCOR PORATION（
    下稱CDC公司）2000年10月31日之資產負債表（CDC BALANCE
    SHEET ASSETS，下稱系爭資產負債表A，如附表一所示）用
    於兩造另案關於履行契約訴訟事件（即本院92年度重上字第
    471號、臺灣高等法院93年度重上字第248號、最高法院95年
    度台上字第1181號，下稱另案）之證物，用以證明原告未受
    詐欺，並經各審級法院採為判決之基礎，而為不利於原告之
    判決。惟查系爭資產負債表A並非真正，並未經會計師或任
    何公證機構查核或簽證，其真實性當屬可疑，且其中所記載
    「LIABILITES」（責任）項目中記載「Loan-Atantic Capit
    alCorp.」（向Loan-Atantic Capital Corp.借貸），借貸
    之金額為235萬9,170元加幣部分，與經加拿大會計師及加拿
    大法院查核簽證資產負債表B（如附表二所示）中所記載「L
    IABILITES」（責任）項目中金額為235萬9,170元加幣之貸
    款對象「DUE TO GREAT TOWER LTD.SHAREHOLDERS'LOAD」（
    向GTL公司借貸）不同，換言之，系爭資產負債表A記載之債
    權人為「ACC公司」，而資產負債表B記載之債權人則為「GT
    L公司」，兩者並不相符。而經原告透過加拿大法院向被告
    請求提供CDC公司經會計師簽證之同期資產負債表（即資產
    負債表B）始發現上開同一筆債權之債權人實為GTL公司（香
    港公司，簡稱GTL），而非被告所稱之ACC公司，可見被告使
    用偽造或變造之證據。又查原告之GTL公司與被告之CDC公司
    因上開235萬9,1 70元加幣之借款於加拿大設有抵押權，此
    有經加拿大官方註冊之抵押權證可稽，於該抵押權證中，明
    白記載本金金額為235萬9,170元加幣，且雙方當事人為CDC
    公司與GTL公司，足證系爭資產負債表A並非真正。則兩造另
    案判決基礎之證物既為「偽造或變造」，原告得依此對另案
    提起再審之訴，即有確認利益存在等語。爰求為確認系爭資
    產負債表A非真正之判決。
二、被告則以：原告提起本件確認之訴，並無確認利益，且系爭
    資產負債表A為真正，並無偽造或變造情事等語資為抗辯，
    並聲明：原告之訴駁回。
三、兩造不爭執之事實：
    兩造於另案訴訟，被告提出系爭資產負債表A作為證據，該
    另案經本院92年訴字第471號、台灣高等法院93年度重上字
    第248號及最高法院95年度台上字第1181號判決原告敗訴確
    定，原告對之提起再審之訴，亦經最高法院以95年度台再字
    第40號判決駁回在案之事實，為兩造所不爭執，並有上開判
    決書在卷可稽，自堪信為真實。
四、得心證之理由：
    本件首應審究者厥為：原告得否提起本件確認文書真偽之訴
    ？
    按民事訴訟法第247條請求確認證書真偽之訴，須證書之真
    偽，即證書是否由作成名義人作成，有不明確之情形，始得
    提起（最高法院82年台上字第195號判例參照）。若係請求
    確認文書記載之內容與客觀事實是否相符，即非屬確認證書
    真偽之訴，自不得為確認之訴之標的。本件原告訴請確認系
    爭資產負債表A係偽造或變造，係主張系爭資產負債表A中所
    載「LIABILITES」（責任）項目中記載「Loan-Atantic Cap
    italCorp.」（向Loan-At antic Capital Corp.借貸），借
    貸之金額為235萬9,170元加幣部分與事實不符，則其僅主張
    文書之內容與客觀事實不符，既非主張系爭系爭產負債表A
    是否由作成名義人作成有不明確之情形，而訴請確認，自與
    請求確認證書真偽之訴之要件不合，應予駁回。
五、綜上所述，本件原告提起確認系爭資產負債表A非真正之訴
    ，與民事訴訟法第247條請求確認證書真偽之訴，所定要件
    不符，為無理由，應予駁回。
六、本件為判決基礎之事證已明，兩造所為之其他主張、陳述並
    所提之證據，經審酌後，認均與本件之結論無礙，不再一一
    論述，併予敘明。
七、訴訟費用負擔之依據：民事訴訟法第78條。
中　　華　　民　　國　　96　　年　　8 　　月　　6　　日
                      民事第六庭    法　官　曾部倫
以上正本係照原本作成
如對本判決上訴，須於判決送達後20日內向本院提出上訴狀
中　　華　　民　　國　　96　　年　　8 　　月　　7 　　日
                                    書記官  謝梅琴
